---
title: "Relatório de Modelo Preditivo"
format:
  html:
    theme: cosmo
    toc: true
    toc-depth: 3
    toc-title: "Sumário"
    toc-location: left
    number-sections: false
    code-fold: true
    embed-resources: true
    fig-width: 9
    fig-height: 5
    df-print: kable
    smooth-scroll: true
    css: |
      body {
        font-family: 'Segoe UI', Tahoma, Geneva, Verdana, sans-serif;
        line-height: 1.6;
        color: #333;
      }
      h1, h2, h3 {
        color: #2c3e50;
      }
      h2 {
        border-bottom: 2px solid #3498db;
        padding-bottom: 5px;
      }
      .alert {
        padding: 15px;
        margin-bottom: 20px;
        border: 1px solid transparent;
        border-radius: 4px;
      }
      .alert-success {
        color: #155724;
        background-color: #d4edda;
        border-color: #c3e6cb;
      }
      .alert-warning {
        color: #856404;
        background-color: #fff3cd;
        border-color: #ffeaa7;
      }
      .alert-info {
        color: #0c5460;
        background-color: #d1ecf1;
        border-color: #bee5eb;
      }
      .alert-danger {
        color: #721c24;
        background-color: #f8d7da;
        border-color: #f5c6cb;
      }
params:
  dados_rds: "dados_relatorio.rds"
execute:
  warning: false
  message: false
  echo: false
---

```{r setup}
#| include: false
library(data.table)
library(ggplot2)
library(knitr)

dados <- readRDS(params$dados_rds)

# Paleta de cores consistente
COR_POS    <- "#2196F3"
COR_NEG    <- "#F44336"
COR_ACCENT <- "#4CAF50"
COR_LIFT   <- "#FF9800"
TEMA       <- theme_minimal(base_size = 13) +
              theme(plot.title    = element_text(face = "bold"),
                    plot.subtitle = element_text(color = "gray50"))

# Helper: avaliação qualitativa de AUC
.aval_auc <- function(auc) {
  if (auc >= 0.9)       "🏆 Excelente"
  else if (auc >= 0.8)  "✅ Bom"
  else if (auc >= 0.7)  "⚠️ Razoável"
  else                  "❌ Fraco"
}
.aval_ks <- function(ks) {
  if (ks >= 0.4)        "🏆 Excelente"
  else if (ks >= 0.3)   "✅ Bom"
  else if (ks >= 0.2)   "⚠️ Razoável"
  else                  "❌ Fraco"
}
```

# `r dados$titulo`

> `r if (nzchar(dados$descricao)) dados$descricao else "Relatório de avaliação de modelo preditivo."`

**Gerado em:** `r format(dados$data_geracao, "%d/%m/%Y às %H:%M")`

---

## Sumário Executivo

```{r exec-summary-box}
#| output: asis
metricas <- dados$metricas
n_modelos_ens <- if (!is.null(dados$importancia_ensemble))
  dados$importancia_ensemble[1, Num_Modelos]
else 1L

aval_class <- if (metricas$auc >= 0.8) "alert-success" else if (metricas$auc >= 0.7) "alert-warning" else "alert-danger"

cat(sprintf('
<div class="alert %s">
<strong>📊 Resumo do Modelo — Avaliação no Conjunto de Teste</strong><br><br>
<table style="width:100%%;border:none">
<tr>
  <td><strong>AUC:</strong> %.4f &nbsp; %s</td>
  <td><strong>KS:</strong> %.4f &nbsp; %s</td>
  <td><strong>Gini:</strong> %.4f</td>
</tr>
<tr>
  <td><strong>Precision:</strong> %.4f</td>
  <td><strong>Recall:</strong> %.4f</td>
  <td><strong>F1:</strong> %.4f</td>
</tr>
<tr>
  <td><strong>Accuracy:</strong> %.4f</td>
  <td><strong>N teste:</strong> %s</td>
  <td><strong>Taxa evento:</strong> %.1f%%</td>
</tr>
</table>
</div>',
  aval_class,
  metricas$auc, .aval_auc(metricas$auc),
  metricas$ks,  .aval_ks(metricas$ks),
  metricas$gini,
  metricas$precision,
  metricas$recall,
  metricas$f1,
  metricas$accuracy,
  format(metricas$n_total, big.mark = "."),
  metricas$taxa_evento * 100
))
```

```{r exec-ensemble-box}
#| output: asis
if (!is.null(dados$importancia_ensemble)) {
  n_m <- dados$importancia_ensemble[1, Num_Modelos]
  top3 <- paste(dados$importancia_ensemble[1:min(3, .N), Feature], collapse = " · ")
  cat(sprintf('
<div class="alert alert-info">
<strong>🧩 Arquitetura Ensemble</strong><br><br>
<strong>N modelos:</strong> %d &nbsp;|&nbsp;
<strong>N features:</strong> %d &nbsp;|&nbsp;
<strong>Top 3 features:</strong> <code>%s</code>
</div>',
  n_m,
  length(dados$features),
  top3
  ))
}
```

---

## Dados

### Conjuntos de Treino e Teste

```{r data-overview}
resumo_dados <- data.frame(
  Conjunto        = c("Treino", "Teste"),
  `N registros`   = c(format(dados$n_treino,     big.mark = "."),
                       format(dados$n_teste,      big.mark = ".")),
  `N IDs únicos`  = c(format(dados$n_ids_treino, big.mark = "."),
                       format(dados$n_ids_teste,  big.mark = ".")),
  `Taxa de evento`= c(sprintf("%.2f%%", dados$taxa_evento_treino * 100),
                       sprintf("%.2f%%", dados$taxa_evento_teste  * 100)),
  check.names = FALSE
)
kable(resumo_dados, align = c("l", "r", "r", "r"))
```

### Distribuição do Target

```{r target-dist}
dist_join <- rbind(
  cbind(dados$dist_target_treino, conjunto = "Treino"),
  cbind(dados$dist_target_teste,  conjunto = "Teste")
)
dist_join[, target := factor(target, labels = c("Negativo (0)", "Positivo (1)"))]

ggplot(dist_join, aes(x = conjunto, y = prop, fill = target)) +
  geom_col(position = "dodge", width = 0.6, alpha = 0.9) +
  geom_text(aes(label = sprintf("%.1f%%\nn=%s", prop * 100, format(N, big.mark = "."))),
            position = position_dodge(width = 0.6),
            vjust = -0.4, size = 3.5) +
  scale_fill_manual(values = c("Negativo (0)" = COR_NEG, "Positivo (1)" = COR_POS),
                    name   = "Classe") +
  scale_y_continuous(labels = scales::percent_format(), limits = c(0, 1)) +
  labs(title = "Distribuição do Target por Conjunto",
       x = NULL, y = "Proporção") +
  TEMA
```

```{r score-stats-box}
#| output: asis
pred_dt <- dados$predicoes
s_pos <- pred_dt[get(dados$var_target) == 1L, predito]
s_neg <- pred_dt[get(dados$var_target) == 0L, predito]

cat(sprintf('
<div class="alert alert-info">
<strong>📈 Estatísticas dos Scores</strong><br><br>
<table style="width:100%%;border:none">
<tr>
  <th style="text-align:left"></th>
  <th style="text-align:right">Mín</th>
  <th style="text-align:right">Média</th>
  <th style="text-align:right">Mediana</th>
  <th style="text-align:right">Máx</th>
  <th style="text-align:right">DP</th>
</tr>
<tr>
  <td><strong>Positivos (1)</strong></td>
  <td style="text-align:right">%.3f</td>
  <td style="text-align:right">%.3f</td>
  <td style="text-align:right">%.3f</td>
  <td style="text-align:right">%.3f</td>
  <td style="text-align:right">%.3f</td>
</tr>
<tr>
  <td><strong>Negativos (0)</strong></td>
  <td style="text-align:right">%.3f</td>
  <td style="text-align:right">%.3f</td>
  <td style="text-align:right">%.3f</td>
  <td style="text-align:right">%.3f</td>
  <td style="text-align:right">%.3f</td>
</tr>
</table>
</div>',
  min(s_pos), mean(s_pos), median(s_pos), max(s_pos), sd(s_pos),
  min(s_neg), mean(s_neg), median(s_neg), max(s_neg), sd(s_neg)
))
```

---

## Busca Estatística de Variáveis

```{r stats-search}
if (!is.null(dados$busca_estatistica) && nrow(dados$busca_estatistica) > 0) {
  top_n <- min(15L, nrow(dados$busca_estatistica))
  busca <- dados$busca_estatistica[1:top_n]

  tbl_busca <- busca[, .(
    Variável       = variavel,
    Tipo           = tipo_variavel,
    Teste          = teste,
    `Estatística`  = round(estatistica, 4),
    `P-valor`      = ifelse(p_valor < 0.001, "< 0.001", sprintf("%.4f", p_valor)),
    Relevância     = round(relevancia, 4),
    Significativa  = ifelse(significativa, "✅", "❌")
  )]
  kable(tbl_busca,
        caption = paste0("Top ", top_n, " variáveis ordenadas por p-valor crescente"))
} else {
  cat("*Busca estatística não executada ou sem resultados.*")
}
```

```{r stats-search-plot}
if (!is.null(dados$busca_estatistica) && nrow(dados$busca_estatistica) > 0) {
  top_n  <- min(15L, nrow(dados$busca_estatistica))
  busca  <- dados$busca_estatistica[1:top_n]

  ggplot(busca, aes(x = reorder(variavel, relevancia), y = relevancia,
                    fill = tipo_variavel)) +
    geom_col(alpha = 0.85) +
    coord_flip() +
    scale_fill_manual(values = c("numerica"   = COR_POS,
                                 "categorica" = COR_LIFT),
                      name = "Tipo") +
    labs(title    = "Relevância das Variáveis",
         subtitle = "Tamanho de efeito (D de KS / V de Cramér / |r| / η²)",
         x = NULL, y = "Relevância") +
    TEMA
}
```

---

## Performance do Modelo

### Curva ROC

```{r roc-plot}
auc_label <- sprintf("AUC = %.4f  |  Gini = %.4f  |  KS = %.4f",
                     dados$metricas$auc, dados$metricas$gini, dados$metricas$ks)

ggplot(dados$curva_roc, aes(x = fpr, y = tpr)) +
  geom_line(color = COR_POS, linewidth = 1.1) +
  geom_ribbon(aes(ymin = 0, ymax = tpr), fill = COR_POS, alpha = 0.1) +
  geom_abline(slope = 1, intercept = 0, linetype = "dashed", color = "gray50") +
  annotate("text", x = 0.62, y = 0.10, label = auc_label,
           size = 3.8, color = "gray30") +
  scale_x_continuous(labels = scales::percent_format()) +
  scale_y_continuous(labels = scales::percent_format()) +
  labs(title    = "Curva ROC",
       subtitle = "Linha tracejada = classificador aleatório",
       x = "Taxa de Falsos Positivos (FPR)",
       y = "Taxa de Verdadeiros Positivos (TPR)") +
  coord_equal() +
  TEMA
```

### Distribuição dos Scores

```{r score-dist}
pred_dt2 <- dados$predicoes
pred_dt2[, classe := factor(get(dados$var_target),
                             levels = c(0, 1),
                             labels = c("Negativo (0)", "Positivo (1)"))]

ggplot(pred_dt2, aes(x = predito, fill = classe, color = classe)) +
  geom_density(alpha = 0.45, linewidth = 0.8) +
  geom_vline(xintercept = 0.5, linetype = "dashed", color = "gray40") +
  scale_fill_manual(values  = c("Negativo (0)" = COR_NEG, "Positivo (1)" = COR_POS),
                    name    = "Classe") +
  scale_color_manual(values = c("Negativo (0)" = COR_NEG, "Positivo (1)" = COR_POS),
                     guide  = "none") +
  annotate("text", x = 0.52, y = Inf, vjust = 2,
           label = "threshold 0.5", size = 3.5, color = "gray40") +
  labs(title    = "Distribuição dos Scores por Classe",
       subtitle = "Maior separação entre as curvas = melhor discriminação",
       x = "Score predito",
       y = "Densidade") +
  TEMA
```

### Métricas por Threshold

```{r metricas-cortes}
if (!is.null(dados$metricas_por_cortes) && nrow(dados$metricas_por_cortes) > 0) {
  mpc <- dados$metricas_por_cortes
  tbl_mpc <- mpc[, .(
    Corte       = sprintf("%.2f", corte),
    Precision   = sprintf("%.4f", precision),
    Recall      = sprintf("%.4f", recall),
    F1          = sprintf("%.4f", f1),
    Accuracy    = sprintf("%.4f", accuracy),
    Specificity = sprintf("%.4f", specificity),
    TP          = format(tp, big.mark = "."),
    TN          = format(tn, big.mark = "."),
    FP          = format(fp, big.mark = "."),
    FN          = format(fn, big.mark = ".")
  )]
  kable(tbl_mpc, align = c("r", rep("r", 9)),
        caption = "Desempenho por threshold de classificação — escolha o corte conforme trade-off precision/recall")
} else {
  cat("*Métricas por corte não disponíveis.*")
}
```

```{r metricas-cortes-plot}
if (!is.null(dados$metricas_por_cortes) && nrow(dados$metricas_por_cortes) > 0) {
  mpc_long <- melt(
    dados$metricas_por_cortes[, .(corte, precision, recall, f1, specificity)],
    id.vars = "corte",
    variable.name = "metrica",
    value.name    = "valor"
  )
  mpc_long[, metrica := factor(metrica,
    levels = c("precision", "recall", "f1", "specificity"),
    labels = c("Precision", "Recall", "F1", "Specificity"))]

  ggplot(mpc_long, aes(x = corte, y = valor, color = metrica)) +
    geom_line(linewidth = 1.0) +
    geom_point(size = 2.5) +
    scale_color_manual(values = c(
      "Precision"   = COR_POS,
      "Recall"      = COR_NEG,
      "F1"          = COR_ACCENT,
      "Specificity" = COR_LIFT
    ), name = "Métrica") +
    scale_x_continuous(breaks = dados$metricas_por_cortes$corte) +
    scale_y_continuous(labels = scales::percent_format(), limits = c(0, 1)) +
    labs(title    = "Métricas de Classificação por Threshold",
         subtitle = "Precision e Recall tendem a inverter com o aumento do corte",
         x = "Threshold", y = "Valor") +
    TEMA
}
```

### Tabela de Decis

```{r decile-table}
tbl_d <- dados$tabela_decis[, .(
  Decil           = decil,
  N               = format(n,   big.mark = "."),
  `N Positivos`   = format(n_pos, big.mark = "."),
  `Taxa Evento`   = sprintf("%.2f%%", taxa_evento  * 100),
  Lift            = sprintf("%.2f",   lift),
  `Captura`       = sprintf("%.2f%%", captura      * 100),
  `Captura Acum.` = sprintf("%.2f%%", captura_acum * 100),
  `Score Médio`   = sprintf("%.3f",   score_medio)
)]
kable(tbl_d, align = c("c", rep("r", 7)),
      caption = "Decil 1 = maior score predito")
```

### Gráfico de Lift por Decil

```{r lift-plot}
ggplot(dados$tabela_decis, aes(x = decil, y = lift)) +
  geom_col(fill = COR_LIFT, alpha = 0.85, width = 0.7) +
  geom_hline(yintercept = 1, linetype = "dashed", color = COR_NEG, linewidth = 0.8) +
  geom_text(aes(label = sprintf("%.2f", lift)),
            vjust = -0.4, size = 3.5, fontface = "bold") +
  scale_x_continuous(breaks = seq_len(max(dados$tabela_decis$decil))) +
  annotate("text", x = max(dados$tabela_decis$decil) * 0.7,
           y = 1.07, label = "lift = 1 (aleatório)", color = COR_NEG, size = 3.5) +
  labs(title    = "Lift por Decil",
       subtitle = "Decil 1 = segmento de maior score (mais propenso ao evento)",
       x = "Decil", y = "Lift") +
  TEMA
```

### Captura Acumulada

```{r capture-plot}
ggplot(dados$tabela_decis, aes(x = decil, y = captura_acum)) +
  geom_line(color = COR_POS, linewidth = 1.1) +
  geom_point(color = COR_POS, size = 3) +
  geom_text(aes(label = sprintf("%.0f%%", captura_acum * 100)),
            vjust = -0.8, size = 3.2) +
  geom_abline(slope = 1 / max(dados$tabela_decis$decil), intercept = 0,
              linetype = "dashed", color = "gray50") +
  scale_x_continuous(breaks = seq_len(max(dados$tabela_decis$decil))) +
  scale_y_continuous(labels = scales::percent_format(), limits = c(0, 1.1)) +
  labs(title    = "Curva de Captura Acumulada",
       subtitle = "Linha tracejada = seleção aleatória",
       x = "Decil", y = "% de Positivos Capturados") +
  TEMA
```

---

## Importância das Features

```{r importance-section}
#| output: asis
if (!is.null(dados$importancia_ensemble)) {
  cat(sprintf('
<div class="alert alert-info">
<strong>🧩 Importância Ensemble</strong> — média de Gain calculada sobre
<strong>%d modelos</strong>. O desvio padrão (DP) e o coeficiente de variação
(CV) medem a estabilidade da importância entre as diferentes reamostragens.
</div>',
  dados$importancia_ensemble[1, Num_Modelos]
  ))
} else {
  cat('<div class="alert alert-warning"><strong>ℹ️ Importância de modelo único</strong> — passe <code>ensemble_obj</code> para obter média e estabilidade entre modelos.</div>\n')
}
```

```{r importance-plot}
# Usa ensemble se disponível, senão modelo único
if (!is.null(dados$importancia_ensemble)) {
  n_feat  <- min(20L, nrow(dados$importancia_ensemble))
  imp_plt <- dados$importancia_ensemble[seq_len(n_feat)]

  ggplot(imp_plt, aes(x = reorder(Feature, Gain_media), y = Gain_media)) +
    geom_col(fill = COR_ACCENT, alpha = 0.75, width = 0.7) +
    geom_errorbar(aes(ymin = pmax(0, Gain_media - Gain_sd),
                      ymax = Gain_media + Gain_sd),
                  width = 0.3, color = "gray40", linewidth = 0.5) +
    geom_text(aes(label = sprintf("%.4f", Gain_media)),
              hjust = -0.15, size = 3.0, color = "gray30") +
    coord_flip() +
    scale_y_continuous(expand = expansion(mult = c(0, 0.22))) +
    labs(title    = paste0("Top ", n_feat, " Features — Média do Ensemble"),
         subtitle = "Barra de erro = ± 1 desvio padrão entre modelos",
         x = NULL, y = "Gain médio") +
    TEMA

} else {
  n_feat  <- min(20L, nrow(dados$importancia))
  imp_plt <- dados$importancia[seq_len(n_feat)]

  ggplot(imp_plt, aes(x = reorder(Feature, Gain), y = Gain)) +
    geom_col(fill = COR_ACCENT, alpha = 0.85) +
    geom_text(aes(label = sprintf("%.4f", Gain)), hjust = -0.1, size = 3.2) +
    coord_flip() +
    scale_y_continuous(expand = expansion(mult = c(0, 0.18))) +
    labs(title    = paste0("Top ", n_feat, " Features por Gain"),
         subtitle = "Gain = contribuição média para a redução de impureza",
         x = NULL, y = "Gain") +
    TEMA
}
```

```{r importance-table}
if (!is.null(dados$importancia_ensemble)) {
  n_feat <- min(20L, nrow(dados$importancia_ensemble))
  imp_tbl <- dados$importancia_ensemble[seq_len(n_feat), .(
    Feature,
    `Gain Médio`  = round(Gain_media, 5),
    `Gain DP`     = round(Gain_sd,    5),
    `CV`          = round(Gain_cv,    4),
    `N Modelos`   = Num_Modelos
  )]
  kable(imp_tbl, caption = paste0("Importância média das ", n_feat, " principais features (ensemble)"))

} else {
  n_feat <- min(20L, nrow(dados$importancia))
  kable(dados$importancia[seq_len(n_feat),
                           .(Feature,
                             Gain      = round(Gain,      5),
                             Cover     = round(Cover,     5),
                             Frequency = round(Frequency, 5))],
        caption = "Importância das 20 principais features (modelo único)")
}
```

---

## Parâmetros do Modelo

```{r params-table}
params_df <- data.frame(
  Parâmetro = names(dados$params_modelo),
  Valor     = as.character(unlist(dados$params_modelo)),
  stringsAsFactors = FALSE
)

params_df <- rbind(
  data.frame(Parâmetro = "nrounds",    Valor = as.character(dados$nrounds)),
  data.frame(Parâmetro = "n_features", Valor = as.character(length(dados$features))),
  params_df
)

if (!is.null(dados$importancia_ensemble)) {
  params_df <- rbind(
    params_df,
    data.frame(Parâmetro = "n_modelos_ensemble",
               Valor     = as.character(dados$importancia_ensemble[1, Num_Modelos]))
  )
}

kable(params_df, align = c("l", "r"),
      caption = "Configuração do modelo XGBoost")
```

```{r features-list}
cat("**Features utilizadas:**\n\n")
cat(paste(paste0("`", dados$features, "`"), collapse = " · "))
```

---

*Relatório gerado com [statMancer](https://github.com/statMancer) — `r format(dados$data_geracao, "%Y")`*


```{r setup}
#| include: false
library(data.table)
library(ggplot2)
library(knitr)

dados <- readRDS(params$dados_rds)

# Paleta de cores consistente
COR_POS    <- "#2196F3"
COR_NEG    <- "#F44336"
COR_ACCENT <- "#4CAF50"
COR_LIFT   <- "#FF9800"
TEMA       <- theme_minimal(base_size = 13) +
              theme(plot.title    = element_text(face = "bold"),
                    plot.subtitle = element_text(color = "gray50"))
```

# `r dados$titulo`

> `r if (nzchar(dados$descricao)) dados$descricao else "Relatório de avaliação de modelo preditivo."`

**Gerado em:** `r format(dados$data_geracao, "%d/%m/%Y às %H:%M")`

---

## Sumário Executivo

```{r metricas-cards}
#| column: page
metricas <- dados$metricas

cards <- data.frame(
  Métrica = c("AUC", "KS", "Gini", "Precision", "Recall", "F1", "Accuracy"),
  Valor   = c(
    sprintf("%.4f", metricas$auc),
    sprintf("%.4f", metricas$ks),
    sprintf("%.4f", metricas$gini),
    sprintf("%.4f", metricas$precision),
    sprintf("%.4f", metricas$recall),
    sprintf("%.4f", metricas$f1),
    sprintf("%.4f", metricas$accuracy)
  ),
  Avaliação = c(
    ifelse(metricas$auc >= 0.8, "✅ Bom", ifelse(metricas$auc >= 0.7, "⚠️ Razoável", "❌ Fraco")),
    ifelse(metricas$ks  >= 0.3, "✅ Bom", ifelse(metricas$ks  >= 0.2, "⚠️ Razoável", "❌ Fraco")),
    ifelse(metricas$gini >= 0.6,"✅ Bom", ifelse(metricas$gini >= 0.4,"⚠️ Razoável","❌ Fraco")),
    "—", "—", "—", "—"
  )
)

kable(cards, align = c("l", "r", "c"),
      caption = paste0("Threshold de classificação: 0.5 | ",
                       "N teste: ", format(metricas$n_total, big.mark = "."),
                       " | Taxa de eventos: ",
                       sprintf("%.1f%%", metricas$taxa_evento * 100)))
```

---

## Dados

### Conjuntos de Treino e Teste

```{r data-overview}
resumo_dados <- data.frame(
  Conjunto        = c("Treino", "Teste"),
  `N registros`   = c(format(dados$n_treino,     big.mark = "."),
                       format(dados$n_teste,      big.mark = ".")),
  `N IDs únicos`  = c(format(dados$n_ids_treino, big.mark = "."),
                       format(dados$n_ids_teste,  big.mark = ".")),
  `Taxa de evento`= c(sprintf("%.2f%%", dados$taxa_evento_treino * 100),
                       sprintf("%.2f%%", dados$taxa_evento_teste  * 100)),
  check.names = FALSE
)
kable(resumo_dados, align = c("l", "r", "r", "r"))
```

### Distribuição do Target

```{r target-dist}
dist_join <- rbind(
  cbind(dados$dist_target_treino, conjunto = "Treino"),
  cbind(dados$dist_target_teste,  conjunto = "Teste")
)
dist_join[, target := factor(target, labels = c("Negativo (0)", "Positivo (1)"))]

ggplot(dist_join, aes(x = conjunto, y = prop, fill = target)) +
  geom_col(position = "dodge", width = 0.6, alpha = 0.9) +
  geom_text(aes(label = sprintf("%.1f%%\nn=%s", prop * 100, format(N, big.mark = "."))),
            position = position_dodge(width = 0.6),
            vjust = -0.4, size = 3.5) +
  scale_fill_manual(values = c("Negativo (0)" = COR_NEG, "Positivo (1)" = COR_POS),
                    name   = "Classe") +
  scale_y_continuous(labels = scales::percent_format(), limits = c(0, 1)) +
  labs(title = "Distribuição do Target por Conjunto",
       x = NULL, y = "Proporção") +
  TEMA
```

---

## Busca Estatística de Variáveis

```{r stats-search}
if (!is.null(dados$busca_estatistica) && nrow(dados$busca_estatistica) > 0) {
  top_n <- min(15L, nrow(dados$busca_estatistica))
  busca <- dados$busca_estatistica[1:top_n]

  # Tabela
  tbl_busca <- busca[, .(
    Variável       = variavel,
    Tipo           = tipo_variavel,
    Teste          = teste,
    `Estatística`  = round(estatistica, 4),
    `P-valor`      = ifelse(p_valor < 0.001, "< 0.001", sprintf("%.4f", p_valor)),
    Relevância     = round(relevancia, 4),
    Significativa  = ifelse(significativa, "✅", "❌")
  )]
  kable(tbl_busca,
        caption = paste0("Top ", top_n, " variáveis ordenadas por p-valor crescente"))
} else {
  cat("*Busca estatística não executada ou sem resultados.*")
}
```

```{r stats-search-plot}
if (!is.null(dados$busca_estatistica) && nrow(dados$busca_estatistica) > 0) {
  top_n  <- min(15L, nrow(dados$busca_estatistica))
  busca  <- dados$busca_estatistica[1:top_n]

  ggplot(busca, aes(x = reorder(variavel, relevancia), y = relevancia,
                    fill = tipo_variavel)) +
    geom_col(alpha = 0.85) +
    coord_flip() +
    scale_fill_manual(values = c("numerica"   = COR_POS,
                                 "categorica" = COR_LIFT),
                      name = "Tipo") +
    labs(title    = "Relevância das Variáveis",
         subtitle = "Tamanho de efeito (D de KS / V de Cramér / |r| / η²)",
         x = NULL, y = "Relevância") +
    TEMA
}
```

---

## Performance do Modelo

### Curva ROC

```{r roc-plot}
auc_label <- sprintf("AUC = %.4f  |  Gini = %.4f",
                     dados$metricas$auc, dados$metricas$gini)

ggplot(dados$curva_roc, aes(x = fpr, y = tpr)) +
  geom_line(color = COR_POS, linewidth = 1.1) +
  geom_ribbon(aes(ymin = 0, ymax = tpr), fill = COR_POS, alpha = 0.1) +
  geom_abline(slope = 1, intercept = 0, linetype = "dashed", color = "gray50") +
  annotate("text", x = 0.65, y = 0.15, label = auc_label,
           size = 4, color = "gray30") +
  scale_x_continuous(labels = scales::percent_format()) +
  scale_y_continuous(labels = scales::percent_format()) +
  labs(title    = "Curva ROC",
       subtitle = "Linha tracejada = classificador aleatório",
       x = "Taxa de Falsos Positivos (FPR)",
       y = "Taxa de Verdadeiros Positivos (TPR)") +
  coord_equal() +
  TEMA
```

### Distribuição dos Scores

```{r score-dist}
pred_dt <- dados$predicoes
pred_dt[, classe := factor(get(dados$var_target),
                            levels = c(0, 1),
                            labels = c("Negativo (0)", "Positivo (1)"))]

ggplot(pred_dt, aes(x = predito, fill = classe, color = classe)) +
  geom_density(alpha = 0.45, linewidth = 0.8) +
  geom_vline(xintercept = 0.5, linetype = "dashed", color = "gray40") +
  scale_fill_manual(values  = c("Negativo (0)" = COR_NEG, "Positivo (1)" = COR_POS),
                    name    = "Classe") +
  scale_color_manual(values = c("Negativo (0)" = COR_NEG, "Positivo (1)" = COR_POS),
                     guide  = "none") +
  annotate("text", x = 0.52, y = Inf, vjust = 2,
           label = "threshold 0.5", size = 3.5, color = "gray40") +
  labs(title    = "Distribuição dos Scores por Classe",
       subtitle = "Maior separação entre as curvas = melhor discriminação",
       x = "Score predito",
       y = "Densidade") +
  TEMA
```

### Tabela de Decis

```{r decile-table}
tbl_d <- dados$tabela_decis[, .(
  Decil           = decil,
  N               = format(n,   big.mark = "."),
  `N Positivos`   = format(n_pos, big.mark = "."),
  `Taxa Evento`   = sprintf("%.2f%%", taxa_evento  * 100),
  Lift            = sprintf("%.2f",   lift),
  `Captura`       = sprintf("%.2f%%", captura      * 100),
  `Captura Acum.` = sprintf("%.2f%%", captura_acum * 100),
  `Score Médio`   = sprintf("%.3f",   score_medio)
)]
kable(tbl_d, align = c("c", rep("r", 7)),
      caption = "Decil 1 = maior score predito")
```

### Gráfico de Lift por Decil

```{r lift-plot}
ggplot(dados$tabela_decis, aes(x = decil, y = lift)) +
  geom_col(fill = COR_LIFT, alpha = 0.85, width = 0.7) +
  geom_hline(yintercept = 1, linetype = "dashed", color = COR_NEG, linewidth = 0.8) +
  geom_text(aes(label = sprintf("%.2f", lift)),
            vjust = -0.4, size = 3.5, fontface = "bold") +
  scale_x_continuous(breaks = seq_len(max(dados$tabela_decis$decil))) +
  annotate("text", x = max(dados$tabela_decis$decil) * 0.7,
           y = 1.07, label = "lift = 1 (aleatório)", color = COR_NEG, size = 3.5) +
  labs(title    = "Lift por Decil",
       subtitle = "Decil 1 = segmento de maior score (mais propenso ao evento)",
       x = "Decil", y = "Lift") +
  TEMA
```

### Captura Acumulada

```{r capture-plot}
ggplot(dados$tabela_decis, aes(x = decil, y = captura_acum)) +
  geom_line(color = COR_POS, linewidth = 1.1) +
  geom_point(color = COR_POS, size = 3) +
  geom_text(aes(label = sprintf("%.0f%%", captura_acum * 100)),
            vjust = -0.8, size = 3.2) +
  geom_abline(slope = 1 / max(dados$tabela_decis$decil), intercept = 0,
              linetype = "dashed", color = "gray50") +
  scale_x_continuous(breaks = seq_len(max(dados$tabela_decis$decil))) +
  scale_y_continuous(labels = scales::percent_format(), limits = c(0, 1.1)) +
  labs(title    = "Curva de Captura Acumulada",
       subtitle = "Linha tracejada = seleção aleatória",
       x = "Decil", y = "% de Positivos Capturados") +
  TEMA
```

---

## Importância das Features

```{r importance-plot}
n_feat <- min(20L, nrow(dados$importancia))
imp    <- dados$importancia[seq_len(n_feat)]

ggplot(imp, aes(x = reorder(Feature, Gain), y = Gain)) +
  geom_col(fill = COR_ACCENT, alpha = 0.85) +
  geom_text(aes(label = sprintf("%.4f", Gain)), hjust = -0.1, size = 3.2) +
  coord_flip() +
  scale_y_continuous(expand = expansion(mult = c(0, 0.18))) +
  labs(title    = paste0("Top ", n_feat, " Features por Gain"),
       subtitle = "Gain = contribuição média para a redução de impureza",
       x = NULL, y = "Gain") +
  TEMA
```

```{r importance-table}
kable(dados$importancia[seq_len(min(20L, nrow(dados$importancia))),
                         .(Feature,
                           Gain     = round(Gain,     5),
                           Cover    = round(Cover,    5),
                           Frequency = round(Frequency, 5))],
      caption = "Importância das 20 principais features")
```

---

## Parâmetros do Modelo

```{r params-table}
params_df <- data.frame(
  Parâmetro = names(dados$params_modelo),
  Valor     = as.character(unlist(dados$params_modelo)),
  stringsAsFactors = FALSE
)

# Adiciona nrounds
params_df <- rbind(
  data.frame(Parâmetro = "nrounds",   Valor = as.character(dados$nrounds)),
  data.frame(Parâmetro = "n_features", Valor = as.character(length(dados$features))),
  params_df
)

kable(params_df, align = c("l", "r"),
      caption = "Configuração do modelo XGBoost")
```

```{r features-list}
cat("**Features utilizadas:**\n\n")
cat(paste(paste0("`", dados$features, "`"), collapse = " · "))
```

---

*Relatório gerado com [statMancer](https://github.com/statMancer) — `r format(dados$data_geracao, "%Y")`*
