---
title: "Relatório de Modelo Preditivo"
format:
  html:
    theme: cosmo
    toc: true
    toc-depth: 3
    toc-title: "Sumário"
    number-sections: false
    code-fold: true
    embed-resources: true
    fig-width: 9
    fig-height: 5
    df-print: kable
params:
  dados_rds: "dados_relatorio.rds"
execute:
  warning: false
  message: false
  echo: false
---

```{r setup}
#| include: false
library(data.table)
library(ggplot2)
library(knitr)

dados <- readRDS(params$dados_rds)

# Paleta de cores consistente
COR_POS    <- "#2196F3"
COR_NEG    <- "#F44336"
COR_ACCENT <- "#4CAF50"
COR_LIFT   <- "#FF9800"
TEMA       <- theme_minimal(base_size = 13) +
              theme(plot.title    = element_text(face = "bold"),
                    plot.subtitle = element_text(color = "gray50"))
```

# `r dados$titulo`

> `r if (nzchar(dados$descricao)) dados$descricao else "Relatório de avaliação de modelo preditivo."`

**Gerado em:** `r format(dados$data_geracao, "%d/%m/%Y às %H:%M")`

---

## Sumário Executivo

```{r metricas-cards}
#| column: page
metricas <- dados$metricas

cards <- data.frame(
  Métrica = c("AUC", "KS", "Gini", "Precision", "Recall", "F1", "Accuracy"),
  Valor   = c(
    sprintf("%.4f", metricas$auc),
    sprintf("%.4f", metricas$ks),
    sprintf("%.4f", metricas$gini),
    sprintf("%.4f", metricas$precision),
    sprintf("%.4f", metricas$recall),
    sprintf("%.4f", metricas$f1),
    sprintf("%.4f", metricas$accuracy)
  ),
  Avaliação = c(
    ifelse(metricas$auc >= 0.8, "✅ Bom", ifelse(metricas$auc >= 0.7, "⚠️ Razoável", "❌ Fraco")),
    ifelse(metricas$ks  >= 0.3, "✅ Bom", ifelse(metricas$ks  >= 0.2, "⚠️ Razoável", "❌ Fraco")),
    ifelse(metricas$gini >= 0.6,"✅ Bom", ifelse(metricas$gini >= 0.4,"⚠️ Razoável","❌ Fraco")),
    "—", "—", "—", "—"
  )
)

kable(cards, align = c("l", "r", "c"),
      caption = paste0("Threshold de classificação: 0.5 | ",
                       "N teste: ", format(metricas$n_total, big.mark = "."),
                       " | Taxa de eventos: ",
                       sprintf("%.1f%%", metricas$taxa_evento * 100)))
```

---

## Dados

### Conjuntos de Treino e Teste

```{r data-overview}
resumo_dados <- data.frame(
  Conjunto        = c("Treino", "Teste"),
  `N registros`   = c(format(dados$n_treino,     big.mark = "."),
                       format(dados$n_teste,      big.mark = ".")),
  `N IDs únicos`  = c(format(dados$n_ids_treino, big.mark = "."),
                       format(dados$n_ids_teste,  big.mark = ".")),
  `Taxa de evento`= c(sprintf("%.2f%%", dados$taxa_evento_treino * 100),
                       sprintf("%.2f%%", dados$taxa_evento_teste  * 100)),
  check.names = FALSE
)
kable(resumo_dados, align = c("l", "r", "r", "r"))
```

### Distribuição do Target

```{r target-dist}
dist_join <- rbind(
  cbind(dados$dist_target_treino, conjunto = "Treino"),
  cbind(dados$dist_target_teste,  conjunto = "Teste")
)
dist_join[, target := factor(target, labels = c("Negativo (0)", "Positivo (1)"))]

ggplot(dist_join, aes(x = conjunto, y = prop, fill = target)) +
  geom_col(position = "dodge", width = 0.6, alpha = 0.9) +
  geom_text(aes(label = sprintf("%.1f%%\nn=%s", prop * 100, format(N, big.mark = "."))),
            position = position_dodge(width = 0.6),
            vjust = -0.4, size = 3.5) +
  scale_fill_manual(values = c("Negativo (0)" = COR_NEG, "Positivo (1)" = COR_POS),
                    name   = "Classe") +
  scale_y_continuous(labels = scales::percent_format(), limits = c(0, 1)) +
  labs(title = "Distribuição do Target por Conjunto",
       x = NULL, y = "Proporção") +
  TEMA
```

---

## Busca Estatística de Variáveis

```{r stats-search}
if (!is.null(dados$busca_estatistica) && nrow(dados$busca_estatistica) > 0) {
  top_n <- min(15L, nrow(dados$busca_estatistica))
  busca <- dados$busca_estatistica[1:top_n]

  # Tabela
  tbl_busca <- busca[, .(
    Variável       = variavel,
    Tipo           = tipo_variavel,
    Teste          = teste,
    `Estatística`  = round(estatistica, 4),
    `P-valor`      = ifelse(p_valor < 0.001, "< 0.001", sprintf("%.4f", p_valor)),
    Relevância     = round(relevancia, 4),
    Significativa  = ifelse(significativa, "✅", "❌")
  )]
  kable(tbl_busca,
        caption = paste0("Top ", top_n, " variáveis ordenadas por p-valor crescente"))
} else {
  cat("*Busca estatística não executada ou sem resultados.*")
}
```

```{r stats-search-plot}
if (!is.null(dados$busca_estatistica) && nrow(dados$busca_estatistica) > 0) {
  top_n  <- min(15L, nrow(dados$busca_estatistica))
  busca  <- dados$busca_estatistica[1:top_n]

  ggplot(busca, aes(x = reorder(variavel, relevancia), y = relevancia,
                    fill = tipo_variavel)) +
    geom_col(alpha = 0.85) +
    coord_flip() +
    scale_fill_manual(values = c("numerica"   = COR_POS,
                                 "categorica" = COR_LIFT),
                      name = "Tipo") +
    labs(title    = "Relevância das Variáveis",
         subtitle = "Tamanho de efeito (D de KS / V de Cramér / |r| / η²)",
         x = NULL, y = "Relevância") +
    TEMA
}
```

---

## Performance do Modelo

### Curva ROC

```{r roc-plot}
auc_label <- sprintf("AUC = %.4f  |  Gini = %.4f",
                     dados$metricas$auc, dados$metricas$gini)

ggplot(dados$curva_roc, aes(x = fpr, y = tpr)) +
  geom_line(color = COR_POS, linewidth = 1.1) +
  geom_ribbon(aes(ymin = 0, ymax = tpr), fill = COR_POS, alpha = 0.1) +
  geom_abline(slope = 1, intercept = 0, linetype = "dashed", color = "gray50") +
  annotate("text", x = 0.65, y = 0.15, label = auc_label,
           size = 4, color = "gray30") +
  scale_x_continuous(labels = scales::percent_format()) +
  scale_y_continuous(labels = scales::percent_format()) +
  labs(title    = "Curva ROC",
       subtitle = "Linha tracejada = classificador aleatório",
       x = "Taxa de Falsos Positivos (FPR)",
       y = "Taxa de Verdadeiros Positivos (TPR)") +
  coord_equal() +
  TEMA
```

### Distribuição dos Scores

```{r score-dist}
pred_dt <- dados$predicoes
pred_dt[, classe := factor(get(dados$var_target),
                            levels = c(0, 1),
                            labels = c("Negativo (0)", "Positivo (1)"))]

ggplot(pred_dt, aes(x = predito, fill = classe, color = classe)) +
  geom_density(alpha = 0.45, linewidth = 0.8) +
  geom_vline(xintercept = 0.5, linetype = "dashed", color = "gray40") +
  scale_fill_manual(values  = c("Negativo (0)" = COR_NEG, "Positivo (1)" = COR_POS),
                    name    = "Classe") +
  scale_color_manual(values = c("Negativo (0)" = COR_NEG, "Positivo (1)" = COR_POS),
                     guide  = "none") +
  annotate("text", x = 0.52, y = Inf, vjust = 2,
           label = "threshold 0.5", size = 3.5, color = "gray40") +
  labs(title    = "Distribuição dos Scores por Classe",
       subtitle = "Maior separação entre as curvas = melhor discriminação",
       x = "Score predito",
       y = "Densidade") +
  TEMA
```

### Tabela de Decis

```{r decile-table}
tbl_d <- dados$tabela_decis[, .(
  Decil           = decil,
  N               = format(n,   big.mark = "."),
  `N Positivos`   = format(n_pos, big.mark = "."),
  `Taxa Evento`   = sprintf("%.2f%%", taxa_evento  * 100),
  Lift            = sprintf("%.2f",   lift),
  `Captura`       = sprintf("%.2f%%", captura      * 100),
  `Captura Acum.` = sprintf("%.2f%%", captura_acum * 100),
  `Score Médio`   = sprintf("%.3f",   score_medio)
)]
kable(tbl_d, align = c("c", rep("r", 7)),
      caption = "Decil 1 = maior score predito")
```

### Gráfico de Lift por Decil

```{r lift-plot}
ggplot(dados$tabela_decis, aes(x = decil, y = lift)) +
  geom_col(fill = COR_LIFT, alpha = 0.85, width = 0.7) +
  geom_hline(yintercept = 1, linetype = "dashed", color = COR_NEG, linewidth = 0.8) +
  geom_text(aes(label = sprintf("%.2f", lift)),
            vjust = -0.4, size = 3.5, fontface = "bold") +
  scale_x_continuous(breaks = seq_len(max(dados$tabela_decis$decil))) +
  annotate("text", x = max(dados$tabela_decis$decil) * 0.7,
           y = 1.07, label = "lift = 1 (aleatório)", color = COR_NEG, size = 3.5) +
  labs(title    = "Lift por Decil",
       subtitle = "Decil 1 = segmento de maior score (mais propenso ao evento)",
       x = "Decil", y = "Lift") +
  TEMA
```

### Captura Acumulada

```{r capture-plot}
ggplot(dados$tabela_decis, aes(x = decil, y = captura_acum)) +
  geom_line(color = COR_POS, linewidth = 1.1) +
  geom_point(color = COR_POS, size = 3) +
  geom_text(aes(label = sprintf("%.0f%%", captura_acum * 100)),
            vjust = -0.8, size = 3.2) +
  geom_abline(slope = 1 / max(dados$tabela_decis$decil), intercept = 0,
              linetype = "dashed", color = "gray50") +
  scale_x_continuous(breaks = seq_len(max(dados$tabela_decis$decil))) +
  scale_y_continuous(labels = scales::percent_format(), limits = c(0, 1.1)) +
  labs(title    = "Curva de Captura Acumulada",
       subtitle = "Linha tracejada = seleção aleatória",
       x = "Decil", y = "% de Positivos Capturados") +
  TEMA
```

---

## Importância das Features

```{r importance-plot}
n_feat <- min(20L, nrow(dados$importancia))
imp    <- dados$importancia[seq_len(n_feat)]

ggplot(imp, aes(x = reorder(Feature, Gain), y = Gain)) +
  geom_col(fill = COR_ACCENT, alpha = 0.85) +
  geom_text(aes(label = sprintf("%.4f", Gain)), hjust = -0.1, size = 3.2) +
  coord_flip() +
  scale_y_continuous(expand = expansion(mult = c(0, 0.18))) +
  labs(title    = paste0("Top ", n_feat, " Features por Gain"),
       subtitle = "Gain = contribuição média para a redução de impureza",
       x = NULL, y = "Gain") +
  TEMA
```

```{r importance-table}
kable(dados$importancia[seq_len(min(20L, nrow(dados$importancia))),
                         .(Feature,
                           Gain     = round(Gain,     5),
                           Cover    = round(Cover,    5),
                           Frequency = round(Frequency, 5))],
      caption = "Importância das 20 principais features")
```

---

## Parâmetros do Modelo

```{r params-table}
params_df <- data.frame(
  Parâmetro = names(dados$params_modelo),
  Valor     = as.character(unlist(dados$params_modelo)),
  stringsAsFactors = FALSE
)

# Adiciona nrounds
params_df <- rbind(
  data.frame(Parâmetro = "nrounds",   Valor = as.character(dados$nrounds)),
  data.frame(Parâmetro = "n_features", Valor = as.character(length(dados$features))),
  params_df
)

kable(params_df, align = c("l", "r"),
      caption = "Configuração do modelo XGBoost")
```

```{r features-list}
cat("**Features utilizadas:**\n\n")
cat(paste(paste0("`", dados$features, "`"), collapse = " · "))
```

---

*Relatório gerado com [statMancer](https://github.com/statMancer) — `r format(dados$data_geracao, "%Y")`*
